臺灣雲林地方法院刑事判決　　　　　　　　　　　　　 九十一年度訴字第一四號
　　公　訴　人　臺灣雲林地方法院檢察署檢察官
　　被　　　告　甲○○
　　指定辯護人　本院公設辯護人　丁○○
右列被告因偽造貨幣案件，經檢察官提起公訴（九十年度偵字第四四五五號），本院
判決如左：
    主  文
甲○○意圖供行使之用而收集偽造之通用紙幣，累犯，處有期徒刑參年貳月。
扣案之偽造新臺幣千元紙幣伍拾張均沒收。
    事  實
一、甲○○曾有賭博、偽造文書及施用毒品之前科，又曾於民國八十六年四月三十日
    ，因妨害風化案件，經法院判處有期徒刑五月確定，甫於八十六年六月十七日易
    科罰金執行完畢。詎甲○○仍不知悔改，復意圖供行使之用，於前案八十六年六
    月十七日易科罰金執行完畢後之不詳時間，在不詳地點，收集偽造之舊版新臺幣
    千元紙鈔共五十張（號碼：ＤＳ８４７７８９ＡＹ九張、ＤＳ８４８８８９ＡＹ
    十二張、ＤＭ７８９８８８ＨＸ十五張、ＥＬ５１５８６４ＡＷ五張、ＥＬ５１
    ５０６４ＡＷ九張）。嗣甲○○因施用毒品案件，經法院裁定強制戒治未到案，
    為臺灣雲林地方法院檢察署發佈通緝，為警於九十年十月三十日下午四時許，在
    雲林縣斗南鎮○○街二十四號二樓租住處逮捕歸案，並在其租屋內之小桌子下查
    扣前開偽鈔五十張，始悉上情。
二、案經雲林縣警察局虎尾分局報請臺灣雲林地方法院檢察署檢察官偵查起訴。
    理  由
一、訊之被告甲○○，固對於右揭時地為警查獲舊版新臺幣千元紙鈔五十張之情坦白
    承認，惟矢口否認有何意圖供行使之用而收集該偽鈔之犯行，辯稱：當時乙○○
    與綽號「小惠」之女子一同去伊住處，該綽號「小惠」之女子自皮包拿出該偽鈔
    ，問伊及乙○○、丙○○看像不像真鈔，而該「小惠」係與乙○○一同前去找伊
    聊天，警察到達時該「小惠」剛好離開五分鐘，外出購買飲料，伊並無意圖供行
    使而收集該偽鈔云云。經查：（一）本件扣案之疑似舊版新臺幣壹仟元券五十張
    （號碼：ＤＳ８４７７８９ＡＹ九張、ＤＳ８４８８８９ＡＹ十二張、ＤＭ７８
    ９８８８ＨＸ十五張、ＥＬ５１５８６４ＡＷ五張、ＥＬ５１５０６４ＡＷ九張
    ），經中央印製廠鑑定結果，認該批仟元券均以彩色噴墨方式仿印，紙質與真鈔
    不同，安全線及水印以灰色墨在紙張背面仿製，人像衣領部分以壓凸方式仿凹版
    油墨凸起效果，均屬偽造，有中央銀行發行局九十年十一月二十七日（九○）台
    央發字第○三○○六○六二五號函一紙在卷可憑，自堪認定。而扣案之偽鈔，印
    刷精密，且講究防偽部分之偽造，顯有於行使時避免為人察覺之用意；（二）被
    告於偵查及本院審理時，固供稱該綽號「小惠」之女子是與證人乙○○一同前來
    其住處，核與證人丙○○證述之情相符，惟此情已為證人乙○○所否認，且被告
    於警訊及偵審中就該綽號「小惠」之女子係一人單獨前來，抑或與人同行，前後
    供詞並不一致，故被告上開供稱是否屬實，已堪質疑；（三）縱認該綽號「小惠
    」之女子係與證人乙○○一同前來，然依被告於偵查及本院審理時之供述：當時
    該綽號「小惠」之女子有拿該批偽鈔給伊及證人乙○○、丙○○看，並問他們像
    不像真鈔云云。惟證人乙○○自偵查迄本院審理時，則均否認有認識該綽號「小
    惠」之女子，及與該女子一同前往被告住處，已如前述，且亦否認曾見過本件扣
    案之舊版千元券偽鈔；又證人丙○○於本院審理時亦證述：「（問：乙○○及小
    惠去甲○○住處做何事？）我不知道，因甲○○住處有二個房間，他們在另一間
    房間講話，我與他們並不在同一房間內，所以我也不知道他們在講什麼。」、「
    （問：自小惠進入屋內後，你有無與他們聊天？）沒有，我並不認識小惠，所以
    我並無與他們說話」、「（問：當天查獲之偽鈔之前有無見過？）沒有，警察查
    獲時我才看見」、「（問：知否偽鈔何來？）我不知道」、「（問：何以警訊稱
    該偽鈔係小惠留下來的？）因我在製作筆錄時，聽見乙○○及甲○○說該偽鈔是
    小惠留下來的，所以我才如此說」等語，則以證人丙○○與被告係友人關係，而
    並不認識該綽號「小惠」之女子，若被告上開所述證人丙○○及乙○○曾見過該
    偽鈔屬實，證人丙○○又何須隱瞞？（四）再者，證人即查獲本案偽鈔之警員戊○○於本院審理時到庭結證稱：「（問：當時查獲之偽鈔放在何處？）放在小桌
    子的下面」、「（問：是否一眼即可看到？）是的」、「（問：該偽鈔有無以何
    物品裝起來？）以一個文具行的黃色塑膠袋裝起來」等語，足見該批偽鈔是包裝
    好後，置於被告房間內之桌子下方，若該批偽鈔僅是該綽號「小惠」之女子拿來
    給被告、證人乙○○及丙○○看，豈會置於該桌子下方？又被告自承並不認識該
    綽號「小惠」之女子，則該綽號「小惠」之女子於拿該批偽鈔予被告、證人乙○○及丙○○看後，為何未收回自己皮包內保管？卻於離開被告住處時，任意置放
    在被告住處？凡此種種均與常情不符。（五）況本件被告始終無法提出該綽號「
    小惠」女子之姓名、年籍等資料，以供本院調查審酌，而該批偽鈔經送內政部警
    政署刑事警察局鑑定結果，亦均未發現可資比對之指紋，有該局九十一年二月二
    十七日刑紋字第○九一○○三八三七二號鑑驗書一紙在卷可按，自難為有利於被
    告之認定。綜合上開（二）、（三）、（四）等推論，尚難認被告上開所辯該舊
    版千元券是綽號小惠之女子拿去伊住處之情屬實；（六）本件扣案之偽鈔既是在
    被告租住處之桌子下方所查獲，而該批偽鈔張數達五十張，數量不少之情形，被
    告持有該批偽鈔顯有意圖供行使之用而加以收集之意思，亦堪認定；又該批偽鈔
    經本院當庭勘驗，尚屬新穎，應非使用已久之紙鈔，且該批偽鈔既係被告供使用
    而收集，衡情，應不致於久留，故該批偽鈔應係被告在前案八十六年六月十七日
    易科罰金執行完畢後之不詳時間，在不詳地點所收集無訛（七）此外，復有刑案
    現場紀錄及查獲現場圖各一紙、該批偽鈔照片及查獲處照片三幀在卷可稽，及該
    批偽鈔五十張扣案可佐。被告上開所辯應係事後卸責之詞，不足採信。本件事證
    已臻明確，被告犯行堪予認定。至到庭檢察官雖請求將被告及證人乙○○送測謊
    鑑定，惟測謊鑑定僅供法院認定事實之參考，法院於認定事實時仍應本於自由心
    證之原則，就卷內之各項證據，依證據法則詳予推求，非得一概以測謊之結果為
    斷，是本件檢察官上開請求本院認核無必要，附予敘明。
二、核被告甲○○所為，係犯刑法第一百九十六條第一項意圖供行使之用而收集偽造
    之通用紙幣罪。被告於八十六年四月三十日，曾因妨害風化案件，經法院判處有
    期徒刑五月確定，甫於八十六年六月十七日易科罰金執行完畢，有臺灣高等法院
    被告全國前案紀錄表一份在卷可憑，其受有期徒刑執行完畢後，於五年之內，再
    犯本件有期徒刑以上之罪，為累犯，應依刑法第四十七條之規定加重其刑。爰審
    酌被告有如事實欄所載之前科素行，犯罪之動機、目的、手段，並無證據證明被
    告所收集之偽造紙鈔已曾使用，對於交易信用之危害尚非鉅大，及其犯後否認犯
    行之態度等一切情狀，量處如主文所示之刑，以資懲儆。至扣案之偽造新臺幣千
    元紙幣五十張，不問屬於犯人與否，應依刑法第二百條之規定宣告沒收之。
據上論斷，應依刑事訴訟法第二百九十九條第一項前段，刑法第一百九十六條第一項
、第四十七條、第二百條，罰金罰鍰提高標準條例第一條前段，判決如主文。
本案經檢察官王富哲到庭執行職務。
中      華      民      國      九十一      年      四    月    十一    日
                                        臺灣雲林地方法院刑事第一庭
                    法  官  廖  國  勝
右正本證明與原本無異。
如不服本判決，應於判決送達後十日內向本院提出上訴狀( 應附繕本 )。
                                            書記官  顏  錦  清
中      華      民      國      九十一      年      四    月    十一    日
附錄本案論罪科刑法條全文：
刑法第一百九十六條：
行使偽造、變造之通用貨幣、紙幣、銀行券，或意圖供行使之用而收集或交付於人者
，處三年以上十年以下有期徒刑，得併科五千元以下罰金。
收受後方知為偽造、變造之通用貨幣、紙幣、銀行券而仍行使，或意圖供行使之用而
交付於人者，處五百元以下罰金。
第一項之未遂犯罰之。
